【裁判字號】    97,交聲,1060
【裁判日期】    980227
【裁判案由】    聲明異議
【裁判全文】
臺灣臺南地方法院交通事件裁定        97年度交聲字第1060號
原處分機關    交通部公路總局嘉義區監理所臺南監理站
異  議  人
即受處分人    甲○○
上列受處分人因違反道路交通管理處罰條例案件，對於交通部公
路總局嘉義區監理所臺南監理站於民國97年10月13日所為處分（
處分案號：嘉監南字第裁74-SK0000000號），聲明異議，本院裁
定如下：
    主  文
原處分撤銷。
甲○○不罰。
    理  由
一、原處分意旨略以：異議人即受處分人甲○○（下稱異議人）
    駕駛其所有之車牌號碼ＪＴ－９３號大型重型機車，於民國
    九十七年八月十六日九時四十一分許，行經臺南市○○路○
    段與公學路一段二六二巷前時，行車速限五十公里，經測時
    速一百一十公里，超速六十公里，行車速度超過規定之最高
    時速六十公里以上，經雷達測速照相後經臺南市警察局交通
    隊員警逕行製單舉發。嗣經移送機關即交通部公路總局嘉義
    區監理所臺南監理站以其違規事證明確，依道路交通管理處
    罰條例第四十三條第四項之規定，裁處異議人吊扣該汽車牌
    照三個月等語（按異議人因本件超速尚另經警方，以臺南市
    警察局南市警交字第ＳＫ0000000號舉發違反道路交
    通管理事件通知單舉發，依規定應裁處罰鍰部分，異議人業
    已繳清罰鍰）。
二、本件異議意旨略以：異議人於上述日期與地點超速六十公里
    ，因雷達測速儀器有１％的誤差，該車雖測得時速為一百一
    十公里，惟除扣誤差值後，實際速度為一０八．九公里，其
    超速並未達六十公里以上，為此聲明異議等語。
三、按汽車駕駛人，駕駛汽車行車速度，超過規定之最高時速六
    十公里以上，處六千元以上二萬四千元以下罰鍰，並吊扣該
    汽車牌照三個月，道路交通管理處罰條例第四十三條第一項
    第二款、第四項前段分別定有明文。惟按犯罪事實應依證據
    認定之，無證據不得認定犯罪事實；又不能證明被告犯罪或
    其行為不罰者，應諭知無罪之判決，刑事訴訟法第一百五十
    四條第二項、第三百零一條第一項，分別定有明文。又認定
    不利於被告之事實，須依積極證據，苟積極證據不足為不利
    於被告事實之認定時，即應為有利於被告之認定，更不必有
    何有利之證據；且事實之認定，應憑證據，如未能發現相當
    證據，或證據不足以證明，自不能以推測或擬制之方法，以
    為裁判基礎；而認定犯罪事實所憑證據，雖不以直接證據為
    限，間接證據亦包括在內；然而無論直接或間接證據，其為
    訴訟上之證明，須於通常一般之人均不致有所懷疑，而得確
    信其為真實之程度者，始得據為有罪之認定，若其關於被告
    是否犯罪之證明未能達此程度，而有合理性懷疑之存在時，
    事實審法院復已就其心證上理由予以闡述，敘明其如何無從
    為有罪之確信，因而為無罪之判決，尚不得任意指為違法，
    最高法院分別著有三十年上字第八一六號、四十年台上字第
    八六號、七十六年台上字第四九八六號等判例可資參照。而
    依道路交通管理處罰條例第八十九條規定，法院受理有關交
    通事件，準用刑事訴訟法之規定，前開規定及判例意旨自得
    適用於本件聲明異議案件。
四、經查：
(一)、異議人駕駛其所有之車牌號碼ＪＴ－９３號大型重型機車，
    於九十七年八月十六日九時四十一分許，行經臺南市○○路
    ○段與公學路一段二六二巷前時，行車速限五十公里，經測
    時速一百一十公里，超速六十公里，行車速度超過規定之最
    高時速六十公里以上，經雷達測速照相後經臺南市警察局交
    通隊員警逕行製單舉發，有臺南市警察局九十七年九月十一
    日南市警交字第ＳＫ0000000號舉發違反道路交通管
    理事件通知單一紙及違規採證照片一幀附卷可稽，此部分事
    實，固足認定。
(二)、而本件用以測定異議人行駛速度所使用之雷達測速儀廠牌係
    ：ＧＡＴＳＯＭＥＴＥＲ，規格為：２４．１２５ＧＨＺ照
    相式，該測速器係由經濟部標準檢驗局於九十七年三月十四
    日檢定合格（檢定合格單號碼：Ｊ０ＧＡ0000000Ａ
    ），檢定合格有效期限至九十八年三月三十一日止，然其偵
    測速率之誤差值，於時速一百五十公里以下時為不大於一公
    里，於時速一百五十公里以上時不大於二公里等情，有臺南
    市警察局九十七年十一月七日南市警交字第０９７５０３６
    ２７４０號函暨檢送之雷達測速儀檢定合格證書、測速器使
    用說明及檢定紀錄表各一紙在卷可參，是本件雷達測速儀器
    ，雖經經濟部標準檢驗局檢定合格，惟其偵測速率仍有誤差
    值，其誤差於時速一百五十公里以下時，應為正負一公里之
    內。
(三)、基上，本件異議人駕駛其所有上開車輛，經該雷達測速儀器
    測得時速為一百一十公里，經加入該雷達測速儀器之誤差值
    ，僅可認定異議人駕駛其所有上開車輛當時時速為一０九至
    一百十一公里之間，故異議人駕駛上開車輛之速度，有低於
    時速一百一十公里，行車速度未超過規定最高時速六十公里
    以上之可能，且舉發單位尚無其他確切證據，足資證明其行
    車速度確已達一百一十公里以上，則異議人辯稱系爭車輛於
    事發當時之行車速度，亦有小於時速一百一十公里，而無超
    速六十公里之可能等語，即非無據。
五、綜上所述，本件既無確切證據足資證明異議人確有行車速度
    超速六十公里以上之行為，則原處分機關遽依道路交通管理
    處罰條例四十三條第四項之規定，對異議人裁罰吊扣汽車牌
    照三個月，尚有未洽。故本件異議為有理由，應由本院裁定
    將原處分撤銷，另為異議人不罰之諭知。
六、據上論斷，應依道路交通管理處罰條例第八十七條第二項、
    道路交通案件處理辦法第二十條前段，裁定如主文。
中    華    民    國    98    年     2    月    27    日
                        交通法庭法  官  陳金虎
以上正本證明與原本無異。
如不服本裁定應於送達後5日內向本院提出抗告狀（應附繕本）
。
                                書記官  蔡明峰
中    華    民    國    98    年    2     月    27    日


司法院資訊處製作；財團法人民間司法改革基金會備份。
